臺灣高等法院刑事判決　　　　　　　　 96年度上易字第363號
上　訴　人　臺灣基隆地方法院檢察署檢察官
上　訴　人
即　被　告　乙○○
上列上訴人因被告侵占等案件，不服臺灣基隆地方法院95年度易
字第470號，中華民國95年12月13日第一審判決（起訴案號：臺
灣基隆地方法院檢察署95年度偵字第4100號），提起上訴，本院
判決如下：
    主  文
上訴駁回。
    事  實
一、乙○○自民國93年11月上旬起在翔馳企業有限公司（下稱翔
    馳公司）擔任業務員，負責為翔馳公司招攬客戶。乙○○於
    94年11間受翔馳公司授權並前往向位於臺北縣五股鄉之立鄴
    汽車電機行收取貨款，立鄴公司將元泉營造有限公司所簽發
    、面額新臺幣（下同）29500元、到期日為95年2月25日、新
    竹國際商銀為付款人之支票交付後，乙○○並未繳回公司，
    反因私人周轉不靈而基於意圖為自己不法所有之犯意，將該
    支票侵占入己，並於該月下旬持支票至臺北市○○○路將該
    支票透過友人陳玉洲兌現。乙○○明知就翔馳公司其他應收
    貨款並未獲得授權，竟基於意圖為自己不法所有之概括犯意
    ，利用持有翔馳公司收款單之機會，使翔馳公司往來廠商陷
    於錯誤，誤信乙○○係有權收取貨款之人而交付貨款，乙○
    ○遂連續：（一）於95年2月6日在臺北市向祥峰汽車修理廠
    詐取3120元得手。（二）於94年12月間至臺中市向原禎公司
    詐取4767元貨款之尾款得手。（三）於94年11月16日至臺北
    市○○街詮德公司詐取16800元。（四）至95年初向詮德公
    司詐取20475元。
二、案經翔馳公司負責人甲○○訴由臺灣桃園地方法院檢察署呈
    請臺灣高等法院檢察署令轉臺灣基隆地方法院檢察署檢察官
    偵查起訴。
    理  由
一、上開犯罪事實，業據被告乙○○坦承不諱，核與告訴人翔馳
    公司負責人甲○○所述內容相符。此外，復有新竹國際商業
    銀行蘆洲簡易型分行民國95年6月21日竹商銀蘆洲字第09500
    181號函附票面金額29,500元支票影本、發票人開戶資料、
    翔馳企業有限公司銷（退）貨單9紙、統一發票2紙、支票3
    紙以及原禎交通器材有限公司傳真1紙（以上均影本）、被
    告書立之切結書卷影本足資對照，被告犯嫌堪以認定。
二、刑法於94年2月2日修正公布，95年7月1日施行（下稱新法；
    修正前刑法下稱舊法），新法第2條第1項之規定，係規範行
    為後法律變更所生新舊法律比較適用之準據法，於新法施行
    後，應適用新法第2條第1項之規定，為「從舊從輕」之比較
    。本案之新舊法比較詳如附表所示。
三、核被告所為，係犯刑法第336條第2項業務侵占以及同法第33
    9條第1項之詐欺取財等罪。被告先後多次詐欺取財之行為，
    時間緊接，犯罪構成要件相同，顯係基於概括犯意而為之，
    為舊法第56條之連續犯，應依法加重其刑。被告所犯上開二
    罪，罪名不同，行為互異，應予分論併罰。
四、原審認被告罪證明確，適用刑法第2條第1項、第336條第2項
    、第339條第1項，修正前刑法第56條、第51條第5款、第41
    條第1項前段、第2項，罰金罰鍰提高標準條例第1條前段，
    修正前罰金罰鍰提高標準條例第2條，現行法規所定貨幣單
    位折算新臺幣條例第2條之規定，及審酌被告前因犯詐欺罪
    ，經臺灣臺北地方法院判處有期徒刑4月、緩刑2年確定，於
    本案行為時猶在緩刑期間內，竟不知惕勵己行，利用任職公
    司負責人之信任而侵占業務上持有之公司財物，並向公司客
    戶詐收款項，法治觀念明顯偏差，其犯後雖坦承犯行，然迄
    未與告訴人達成和解賠償損害等一切情狀，就上開二罪分別
    量處有期徒刑六月及四月，並定其應執行刑為有期徒刑九月
    ，且諭知易科罰金之折算標準。其認事用法均無不合，量刑
    亦稱允當，公訴人循告訴人之請求，上訴指摘原判決量刑過
    輕；被告上訴請求從輕量刑云云，均無理由，其上訴均應予
    駁回。
據上論斷，應依刑事訴訟法第368條，判決如主文。
本案經檢察官賴俊雄到庭執行職務。
中　　華　　民　　國　　96　　年　　4　　月　　 4　 　日
　　　　　　　　　刑事第十六庭  審判長法　官  葉騰瑞
　　　　　　　　　　　　　　　　　    法　官  吳鴻章
　　　　　　　 　 　　　　　　　　　　法　官  莊明彰
以上正本證明與原本無異。
不得上訴。
                                      書記官  周素秋
中　　華　　民　　國　　96　　年　　4 　　月　　4 　　日
附錄：本案論罪科刑法條全文
中華民國刑法第336條
（公務公益侵占罪、業務侵占罪）
對於公務上或因公益所持有之物，犯前條第 1 項之罪者，處 1
年以上 7 年以下有期徒刑，得併科 5 千元以下罰金。
對於業務上所持有之物，犯前條第 1 項之罪者，處 6 月以上
5 年以下有期徒刑，得併科 3 千元以下罰金。
前二項之未遂犯罰之。
中華民國刑法第339條
（普通詐欺罪）
意圖為自己或第三人不法之所有，以詐術使人將本人或第三人之
物交付者，處5年以下有期徒刑、拘役或科或併科1千元以下罰金
。
以前項方法得財產上不法之利益或使第三人得之者，亦同。
前二項之未遂犯罰之。
附表
┌──┬───────────┬───────────┬──────┬─────────┐
│編號│     新法規定         │      舊法規定        │個別比較結果│    理由及根據    │
├──┼───────────┼───────────┼──────┼─────────┤
│一  │第56條                │第56條                │舊法第56條  │1.連續數行為而犯同│
│    │（刪除）              │連續數行為而犯同一之罪│            │  一之罪名，均在新│
│    │                      │名者，以一罪論。但得加│            │  法施行前者，新法│
│    │                      │重其刑至二分之一。    │            │  施行後，應依新法│
│    │                      │                      │            │  第2 條第1 項之規│
│    │                      │                      │            │  定，適用最有利於│
│    │                      │                      │            │  行為人之法律。被│
│    │                      │                      │            │  告連續數行為而犯│
│    │                      │                      │            │  同一罪名，且均在│
│    │                      │                      │            │  新法施行前，因新│
│    │                      │                      │            │  法業已修正刪除連│
│    │                      │                      │            │  續犯之規定，而應│
│    │                      │                      │            │  予數罪併罰，則因│
│    │                      │                      │            │  新法並無較有利被│
│    │                      │                      │            │  告之情形，應適用│
│    │                      │                      │            │  舊法。          │
│    │                      │                      │            │2.最高法院95年度第│
│    │                      │                      │            │  八次刑事庭會議決│
│    │                      │                      │            │  議五(四)參照。    │
├──┼───────────┼───────────┼──────┼─────────┤
│二  │第41條第1項           │第41條第1項           │舊法第41條第│1.被告於犯罪時之易│
│    │犯最重本刑為5 年以下有│犯最重本刑為5 年以下有│1項前段     │  科罰金折算標準為│
│    │期徒刑以下之刑之罪，而│期徒刑以下之刑之罪，而│            │  舊法第41條第1 項│
│    │受6 個月以下有期徒刑或│受6 個月以下有期徒刑或│            │  前段，依修正前罰│
│    │拘役之宣告者，得以新臺│拘役之宣告，因身體、教│            │  金罰鍰提高標準條│
│    │幣1,000 元、2,000 元或│育、職業或家庭之關係或│            │  例第2 條（現已修│
│    │3,000 元折算一日，易科│其他正當事由，執行顯有│            │  正刪除）之規定，│
│    │罰金。但確因不執行所宣│困難者，得以1 元以上3 │            │  就其原定數額提高│
│    │告之刑，難收矯正之效，│元以下折算一日，易科罰│            │  為100 倍折算一日│
│    │或難以維持法秩序者，不│金。但確因不執行所宣告│            │  ，則本件被告行為│
│    │在此限。              │之刑，難收矯正之效，或│            │  時之易科罰金折算│
│    │                      │難以維持法秩序者，不在│            │  標準，應以銀元  │
│    │                      │此限。                │            │  300 元折算一日，│
│    │                      │                      │            │  經折算為新臺幣後│
│    │                      │罰金罰鍰提高標準條例第│修正前罰金罰│  ，應以新臺幣900 │
│    │                      │2條（現已修正刪除）   │鍰提高標準條│  元折算為一日。比│
│    │                      │依刑法第41條易科罰金或│例第2 條    │  較修正前後之易科│
│    │                      │第42條第2 項易服勞役者│            │  罰金折算標準，新│
│    │                      │，均就其原定數額提高為│            │  法並未較有利於被│
│    │                      │一百倍折算一日；法律所│            │  告，依刑法第2條 │
│    │                      │定罰金數額未依本條例提│            │  第1 項之規定，應│
│    │                      │高倍數，或其處罰法條無│            │  適用舊法第41條第│
│    │                      │罰金刑之規定者，亦同。│            │  1 項前段規定、修│
│    │                      │                      │            │  正前罰金罰鍰提高│
│    │                      │                      │            │  標準條例第2 條等│
│    │                      │                      │            │  規定，定其折算標│
│    │                      │                      │            │  準。            │
│    │                      │                      │            │2.最高法院95年度第│
│    │                      │                      │            │  八次刑事庭會議決│
│    │                      │                      │            │  議三(二)參照。    │
├──┼───────────┼───────────┼──────┼─────────┤
│三  │第51條第5款           │第51條第5款           │舊法第51條第│1.新法第51條第5款 │
│    │宣告多數有期徒刑者，於│宣告多數有期徒刑者，於│5款         │  提高多數有期徒刑│
│    │各刑中之最長期以上，各│各刑中之最長期以上，各│            │  合併應執行之刑不│
│    │刑合併之刑期以下，定其│刑合併之刑期以下，定其│            │  得逾30年，新法施│
│    │刑期。但不得逾30年。  │刑期。但不得逾20年。  │            │  行後，應依新法第│
│    │                      │　                    │            │  2 條第1 項之規定│
│    │                      │                      │            │  ，適用最有利於行│
│    │                      │                      │            │  為人之法律。裁判│
│    │                      │                      │            │  確定前犯數罪，其│
│    │                      │                      │            │  中一罪在新法施行│
│    │                      │                      │            │  前者，亦同。    │
│    │                      │                      │            │2.本案被告所犯數罪│
│    │                      │                      │            │  ，該數罪均於新法│
│    │                      │                      │            │  施行前所犯，因新│
│    │                      │                      │            │  法並無較有利被告│
│    │                      │                      │            │  之情形，應適用舊│
│    │                      │                      │            │  法之規定。      │
│    │                      │                      │            │3.最高法院95年度第│
│    │                      │                      │            │  八次刑事庭會議決│
│    │                      │                      │            │  議五(一)參照。    │
│    │                      │                      │            │                  │
├──┼───────────┼───────────┼──────┼─────────┤
│四  │第41條第2項           │第41條第2項           │無須為新舊法│無須為新舊法之比較│
│    │前項規定於數罪併罰，其│併合處罰之數罪，均有前│之比較適用，│適用，應依準據法即│
│    │應執行之刑未逾6 月者，│項情形，其應執行之刑逾│應直接適用舊│刑法施行法第3 條之│
│    │亦適用之。            │6月者，亦同。         │法第41條第2 │1 第3 項之規定，直│
│    │                      │                      │項之規定。  │接適用舊法第41條第│
│    │刑法施行法第3 條之1 第│                      │            │2 項之規定。      │
│    │3 項                  │                      │            │                  │
│    │於94年1 月7 日刑法修正│                      │            │                  │
│    │施行前犯併合處罰數罪中│                      │            │                  │
│    │之一罪，且該數罪均符合│                      │            │                  │
│    │第41條第1 項得易科罰金│                      │            │                  │
│    │之規定者，適用90 年1月│                      │            │                  │
│    │4 日修正之刑法第41條第│                      │            │                  │
│    │2 項規定。            │                      │            │                  │
└──┴───────────┴───────────┴──────┴─────────┘
